臺中高等行政法院判決
　　　　　　　　　　　　　93年度訴字第11、360號
　　　　　　　　　　　　　94.
原　　　告　錦有企業有限公司
代　表　人　甲○○
訴訟代理人　陳鴻謀律師
複　代理人　陳育仁律師
被　　　告　行政院勞工委員會職業訓練局臺中區就業服務中心
代　表　人　乙○○
訴訟代理人　丙○○
上列當事人間因獎助津貼事件，原告不服行政院勞工委員會職業
訓練局中華民國92年12月24日職法字第0920089054號及93年5月3
日職法字第0930010998號訴願決定，提起行政訴訟。本院合併判
決如下︰
　　主  文
原告之訴駁回。
訴訟費用由原告負擔。
　　事  實
一、事實概要：
    緣原告於民國(下同)91年7月5日及同年12月31日分別向被告
    提出91年度第3季及第4季僱用九二一大地震災區災民廖玉葉
    等員工(第3季共289名、第4季共189名)之僱用獎助津貼申請
    。經被告審查後，就第3季中廖玉葉等201名員工、第4季共1
    89名員工，認不符九二一震災重建僱用災民獎勵辦法(下稱
    獎勵辦法)第3條第1項第1款之規定，應不予核發原告僱用獎
    助津貼。原告不服，分別提起訴願惟均遭駁回，乃合併提起
    本件行政訴訟。
二、兩造聲明：
    (一)原告聲明求為判決：
      1.訴願決定及原處分均撤銷。
      2.被告應給付原告新臺幣(下同)5,850,000元，及其中3,0
        15,000元自起訴狀繕本送達翌日起，其餘2,835,000元
        自訴之追加暨辯論意旨狀繕本送達翌日起，均至清償日
        止，按年息百分之五計算之利息。
      3.訴訟費用由被告負擔。
    (二)被告聲明求為判決：原告之訴駁回。
三、兩造陳述：
    (一)原告主張：
      1.原告原起訴請求被告應給付91年度第3季之僱用獎助津
        貼。而91年度第4季之僱用獎助津貼經被告提出申請、
        訴願均遭駁回，基於兩者之請求基礎相同，爰依行政訴
        訟法第111條第3項第2款之規定，追加被告應給付第4季
        之獎助津貼共2,835,000元(計算方式與第3季同)，合計
        共5,850,000元。
      2.依九二一震災暫行條例第24條第4項規定可知，獎勵辦
        法其立法意旨，本即有意放寬失業者及勞工資格之認定
        ，並從寬認定符合請領資格之人，以獎勵重建工作優先
        僱用災區失業者。本件獎助津貼之性質本即屬於獎助「
        臨時工作」，而非獎助固定工作，是符合行政院勞工委
        員會職業訓練局(下稱職訓局)發放津貼之工作，即屬前
        開規定所指之「臨時工作」，而非「固定工作」。次按
        原告於90年12月13日得標承攬行政院農業委員會霧峰農
        業試驗所(下稱農試所)91年度勞務外包案，旋於同年月
        18日於該所大禮堂舉行招募員工說明會，復於同年月27
        日至被告辦理求才登記，事後並僱用災區災民，已符合
        獎助規定之要件。
      3.按廖玉葉等員工雖原受僱於奇旌企業有限公司(下稱奇
        旌公司)，然奇旌公司係因承攬農試所90年度勞務外包
        案而僱用該等員工，並曾獲准核發獎助津貼，顯然該等
        員工於受奇旌公司僱用前，即符合獎勵辦法第3條及第5
        條之資格，屬於「無固定工作」者。又奇旌公司承攬農
        試所勞務外包案，屬於定期性之臨時工作，是該等員工
        與奇旌公司之僱傭契約亦屬臨時性契約，於契約期滿，
        該等員工即回復屬於「無固定工作者」之狀態。渠等深
        知與奇旌公司約滿後復將陷於「無固定工作」之狀態，
        乃前往原告之招募員工說明會或經輾轉告知而受僱於原
        告，事後經原告向被告辦理求才登記，並依工作經驗而
        僱用該等員工，尚不因此而影響該等員工為「無固定工
        作者」之認定。
      4.次按農試所勞務外包工作，本為照顧即將面臨失業狀態
        之該所短工及約聘僱、約用人員，避免引起上述人員之
        抗爭，於奇旌公司承攬期間，該公司與農試所間之勞務
        外包補充說明第4條規定「為考量本勞務外包工作得順
        利推展，得標廠商請優先僱用本所現有短工及約聘僱、
        約用人員」，事後體制上因該等員工已非農試所之員工
        ，故於原告與農試所之契約書上，方未為相同之約定，
        但原告所僱用之人員資格需符合農試所之要求，故依原
        合約之精神，農試所亦希望原告能僱用奇旌公司約滿後
        再度回復「無固定工作狀態」之原屬農試所臨時人員。
      5.末按奇旌公司僱用原農試所之員工，被告既認為符合獎
        助之要件，不生固定工作轉換之問題，並發放獎助津貼
        ，則期滿農試所重新招標，原奇旌公司未得標，其僱用
        之員工自無可能繼續受僱於該公司，蓋此原本即屬於「
        臨時工作」，而該等員工本屬「臨時工作」之勞僱契約
        ，期滿即不再僱用，不受勞基法之保障，與一般勞工因
        謀得新工作而自願離開原公司之情形不同，自不得因員
        工之勞保無中斷而認屬固定工作之轉換。且原處分及訴
        願決定認係屬「固定工作」與九二一震災暫行條例第24
        條第4項規定「臨時工作」不符。而被告於其他相類案
        件，則認雖該公司僱用之員工勞保加退保時間連續，惟
        仍有失業之事實，符合發放僱用獎助津貼之要件而發放
        ，基於平等原則，於本件自不得為相異之認定，且原告
        得標後即僱用此等員工，申請發放獎助津貼並獲得核可
        ，則於原告與員工之契約未滿之前，基於信賴保護之原
        則，對於原告所僱用員工之資格，被告自應為相同之認
        定。
    (二)被告答辯：
      1.本件原告承攬農試所91年度勞務外包工作，其中訴外人
        廖玉葉等(其中第3季有201名、第4季有189名)員工係由
        原承包商奇旌公司轉換至該公司繼續僱用。原告於91年
        度第3季(7月份送件)、第4季檢具上開等員工以「災區
        失業者」身分分別提出僱用獎助津貼申請。被告認上開
        人員受僱前後均為固定工作者，渠等均屬有固定工作期
        間之轉業行為，核其情形尚不符合獎勵辦法第3條第1項
        第1款之規定，乃未予核發僱用獎助津貼之申請，並無
        不合。
      2.按九二一震災重建暫行條例制定目的在於協助廣大失業
        者而非特定對象，故有獎勵辦法第5條第4項之規定，又
        該條文係於90年1月20日修訂，而奇旌公司係修訂前僱
        用廖玉葉等系爭員工，故就該公司之法律認定及時空因
        素與原告並不相同，且該等員工於奇旌公司僱用前，即
        為農試所僱用加保之短工、約聘僱或約用人員，各該人
        員因該所政策轉採勞務外包制而面臨失業困境，奇旌公
        司依據農試所90年度勞務採購招標須知補充說明第4條
        規定僱用之，該公司尚符合僱用獎助津貼請領資格並無
        疑義。
      3.次按該等員工自90年1月1日至同年12月31日仍為奇旌公
        司所僱用，至該年12月31日止離職退保，並於91年1月2
        日(該年1月1日為國定假日)由原告因承攬該試驗所勞務
        外包業務而僱用加保，嗣經原告於同年7月5日、12月31
        日依獎勵辦法第3條第1項第1款及第5條第1項第2款規定
        分別向被告提出該年度第3季、第4季之僱用獎助津貼申
        請，此有上開人員勞工保險被保險人投保資料、奇旌公
        司、原告分別與農試所勞務外包契約書及原告僱用獎助
        津貼申請表等資料可稽。可見該等人員其工作期間實際
        並未中斷，均屬有固定工作之轉業行為，故上開人員與
        獎勵辦法第3條第1項第1款及第5條第1項規定之災區失
        業者且目前無固定工作之要件未符，職訓局91年8月22
        日職業字第0910033925號函、92年10月8日職業字第092
        0049567號函及鈞院93年度訴字第79號判決亦持相同見
        解，被告據以否准原告僱用獎助津貼之申請，並無違誤。
      4.另原告所稱「得標後即僱用此等員工，申請發放獎助津
        貼並獲得核可」係因當時未接獲前開職訓局相關函釋，
        被告乃依據獎勵辦法核予原告91年度第1季、第2季獎助
        津貼，並基於信賴保護原則未予追繳，併此敘明。
　　理  由
一、按「前三項災區失業者之資格、就業服務、職業訓練、臨時
    工作期間、臨時工作津貼之請領條件、期間及數額，由行政
    院勞工委員會另以辦法定之，不受勞動基準法及其相關法規
    規定之限制。」、「各項重建工作，如須僱用人員時，應獎
    勵優先僱用災區失業者；其獎勵辦法及第3項所稱無正當理
    由，由行政院勞工委員會定之。」分別為九二一震災重建暫
    行條例第24條第4項及第25條第5項定有明文。次按「本辦法
    用詞定義如下：一災區失業者：係指地震發生日，設籍或有
    一定事實足認居住於災區，具有工作能力與工作意願，但目
    前無固定工作者。‥‥」、「雇主僱用年滿15歲至65歲，或
    未滿15歲且國民中學畢業之災區失業者，其每週工作在32小
    時以上、身心障礙者或中高齡婦女每週工作在20小時以上，
    且連續僱用達3個月以上，並向公立就業服務機構辦理求才
    登記或通報，或與主管機關、公立就業服務機構合作辦理人
    才招募後，自行僱用者，得申請僱用獎助津貼。」為獎勵辦
    法第3條第1項第1款及第5條第1項第2款所明定。
二、本件原告主張廖玉葉等系爭員工(第3季共201人、第4季共18
    9人)原係由奇旌公司因承攬農試所勞務外包業務而僱用，其
    期間自90年1月1日起至90年12月31日止離職退保，自91年1
    月1日起即由原告因承攬農試所勞務外包業務而僱用，同年1
    月1日為國定假日，原告於同年1月2日為該等人員加保，並
    於同年7月5日及12月31日依獎勵辦法第3條第1項第1款及第5
    條第1項第2款規定分別向被告提出僱用獎助津貼之申請，但
    經被告以所僱用之勞工之退保日91年12月31日，加保日為92
    年1月2日，推斷工作無明顯中斷，認不符失業之規定而予駁
    回。原告不服，提起訴願，亦遭駁回等情，有承攬契約書、
    上開人員勞工保險被保險人投保資料、災區失業者僱用獎助
    津貼申請書、被告復函等附卷可稽，堪信為真實。
三、按獎勵辦法所稱「災區失業者：係指地震發生日，設籍或有
    一定事實足認居住於災區，具有工作能力與工作意願，但目
    前無固定工作者。」為該辦法第3條第1項第1款所明定，已
    如前述。準此，倘於前一工作在職期間，前往新工作單位應
    徵工作，且續被僱用，接續於新工作單位就職，則屬固定工
    作期間之轉業行為，尚與該條款所稱「目前無固定工作」之
    情形不符，自非該辦法所稱「災區失業者」。本件廖玉葉等
    員工自90年1月1日起至同年12月31日止因奇旌公司承攬農試
    所勞務外包業務而被僱用；91年1月1日起原告同因承攬該所
    勞務外包業務而繼續留用，則該等人員之工作期間實際並未
    中斷，其由奇旌公司僱用轉至為原告僱用，其間並無失業情
    事，應屬有固定工作之轉業行為，上開人員與獎勵辦法第3
    條第1項第1款及第5條第1項規定之災區失業者為目前無固定
    工作之要件未符，職訓局91年8月22日職業字第0910033925
    號函及92年10月8日職業字第0920049567號函亦持相同見解
    ，被告據以否准原告僱用獎助津貼之申請，並無不合。
四、原告雖稱廖玉葉等員與奇旌公司之僱傭契約屆滿後，即回復
    屬「無固定工作者」之狀態。惟依獎勵辦法第1條規定：「
    本辦法依九二一震災重建暫行條例第25條第5項規定訂定之
    。」而九二一震災重建暫行條例第25條係編列於該條例「第
    4節協助居民生活重建」，故該條例第25條第5項所規定「應
    獎勵優先僱用災區失業者」，其目的乃在「協助災區居民生
    活重建」甚明，從而獎勵辦法所稱雇主僱用「災區失業者」
    ，自係指僱用「目前無固定工作者」以協助其重建生活，而
    非僅獎勵雇主僱用災區居民從事臨時工作甚明，原告主張獎
    勵辦法係在獎勵雇主僱用「臨時工作」者，應無足採。而所
    謂「目前無固定工作」，自不包括轉業者在內，此參照同辦
    法第5條第4項規定「雇主解僱或資遣勞工後，於一年內又再
    行僱用該勞工者，不得申請僱用獎助津貼。」一方面固避免
    雇主假藉解僱或資遣勞工，一年內再行僱用該勞工，以重複
    申領津貼，但另一方面，其雇主僅為申領僱用獎助津貼，表
    面上以技術性暫予解僱或資遣，實仍將立即再予僱用，因而
    究其實，該勞工蓋亦非「目前無固定工作」甚明，即可深知
    該辦法旨趣之所在，於勞工如能順利轉業，既不影響其「目
    前有固定工作」之延續，即難謂係「災區失業者」。本件原
    告所欲申領僱用獎助津貼之受僱人，於前一工作契約期限屆
    滿時，其前一工作依約屆期固將結束，惟既均於前一工作就
    職期滿後，即接續受僱，其情形應屬轉業，已如前述，自非
    「僱用災區失業者」甚明，要非應徵新工作者，即必係「目
    前無固定工作者」，故是否屬「災區失業者」，仍應視其是
    否順利接續轉業而定，於非於前一工作期滿，即屬獎勵辦法
    所稱之「災區失業」，原告之主張尚非可採。
五、按所謂信賴保護原則，係指人民因信賴既存之法秩序，而安
    排其生活或處置其財產，則不能因嗣後法規之制定或修正，
    而使其遭受不能預見之損害，用以保障人民之既得權，並維
    護法律尊嚴。此原則之信賴基礎為一令人民信賴之行政行為
    ，例如一個有效之行政處分，無效或有瑕疵之行政處分，則
    不屬之。本件被告原發給原告之獎助津貼，其所認定原告僱
    用員工之資格尚有瑕疵，已如前述，原告自不得主張被告於
    本件之否准核發獎助津貼有違信賴保護原則。
六、另原告所指被告於其他案件，為與本件相異之認定，其所指
    其他類似案件，係寰泰企業有限公司依就業促進津貼實施要
    點向被告申請僱用獎助津貼，此有原告所提職訓局91年12月
    23日職法字第0910069221-1號訴願決定書在本院卷可稽，該
    案訴願決定係認尚難僅憑勞工保險之加、退保時間連續，即
    遽認勞工未有失業事實，與本件原告係依獎勵辦法向被告申
    請僱用獎助津貼，及被告係認廖玉葉等勞工於受奇旌公司僱
    用屆滿後，旋受原告僱用，故其工作期間並未中斷，二件請
    求所依據之法規及內容均有不同，原告自不得比附援引，而
    指被告違反平等原則。
七、綜上所述，被告否准原告請求91年第3季、第4季之僱用獎助
    津貼，經核並無違誤。訴願決定予以維持，亦無不合。原告
    聲明求為撤銷，並請求被告應給付如其聲明數額之獎助津貼
    暨法定遲延利息，俱無理由，應予駁回。
據上論結，本件原告之訴為無理由，依行政訴訟法第195條第1項
後段、第98條第3項前段，判決如主文。
中    華    民    國    94    年    2    月    24     日
                  第二庭審判長法  官　王茂修
                              法  官　莊金昌
                              法  官　王德麟
以上正本證明與原本無異。
如不服本判決，應於判決送達後20日內向本院提出上訴書狀，其
未表明上訴理由者，應於提起上訴後20日內向本院提出上訴理由
書(須依對造人數附具繕本)；如於本判決宣示或公告後送達前提
起上訴者，應於判決送達後20日內補提上訴理由書(須附繕本)。
未表明上訴理由者，逕以裁定駁回。
提起上訴應預繳送達用雙掛號郵票390元(34元及5元郵票各10份)。
中    華    民    國    94    年    2    月    24     日
　　　　　　　　　　　　　　　書記官　蔡宗融
